臺灣臺北地方法院民事裁定　　　　　　　94年度簡抗字第71號
抗　告　人　甲○○
上列抗告人因請求訴訟救助事件，抗告人對於民國94年8月19日
本院台北簡易庭所為之94年度北救字第31號裁定提起抗告，本院
裁定如下：
    主  文
抗告駁回。
抗告訴訟費用由抗告人負擔。
    理  由
一、抗告意旨略以：原裁定理由所指之不動產係屬國宅性質，非
    永久性可處分移轉之資產，抗告人僅有土地之使用權，另抗
    告人尚須按月繳納必要使用土地之費用，上開房屋抗告人既
    無法移轉處分買賣換價，倘將該不具實質價值之不動產列為
    抗告人財產顯非公平，是以應不列入計算，方能落實訴訟救
    助之精神，縱抗告人共有前開不動產，仍符合社會救助之低
    收入戶資格。又抗告人於其夫在世時，與其夫共同經營麵店
    ，所得均由抗告人管理但非屬抗告人之財產，而抗告人是否
    為無資力者，須審酌抗告人現狀有無資力，而非審查過去的
    資力，抗告人甲○○為符合社會救助之低收入戶者，並執有
    政府核發之低收入戶證明，是以抗告人符合訴訟救助之要件
    ，爰請鈞院廢棄原裁定並准予訴訟救助等語。
二、按經分會准予法律扶助之無資力者，其於訴訟程序中，向法
    院聲請訴訟救助時，應准予訴訟救助。但另有不符法律扶助
    事實之證明者，不在此限。法律扶助法第62條定有明文。可
    見法院仍得就當事人資力是否符合無資力之法律救助要件進
    行審查，非絕對受財團法人法律扶助基金會審酌之拘束甚明
    。次按當事人無資力支出訴訟費用者，依民事訴訟法第107
    條第1項規定，法院固應依聲請准予救助，惟當事人就無資
    力支出訴訟費用之事由，仍應提出能即時調查之證據以釋明
    之，此觀諸同法第109條第2項、第284條亦有明文規定。復
    按「當事人無資力支出訴訟費用者，固得聲請訴訟救助，然
    所謂無資力係指窘於生活，且缺乏經濟信用者而言。」，最
    高法院著有43年台抗字第152號判例要旨足參。
三、經查，抗告人與另二人共有門牌號碼台北市○○區○○路
    283巷46號之不動產房屋，有稅務電子閘門財產所得線上查
    調結果明細表在卷可稽；抗告人於原審起訴狀中亦自陳「前
    開保險契約原告雖非要保人，然每期之保險費均由原告代為
    繳納，此外，現登記於被告乙○○○名下之房屋，係向國有
    財產局購得之不動產地上權，亦由原告向國有財產局繳納房
    屋使用地上權之費用，而於購買前開房子前租屋與被告二人
    居住之租金亦由原告獨立支付，....，原告起訴請求被告返
    還已代墊之保險費用以及相關之房屋貸款及房租費用，共計
    新台幣一百萬元」等語；抗告人於本院亦陳稱「聲請人於其
    夫在世時，與其夫共同經營麵店」等語；足認抗告人並非毫
    無資力，雖抗告人陳稱房屋不易變現，且其現狀無資力等語
    ，惟抗告人既尚與他人共有不動產，且其亦未釋明有缺乏經
    濟信用之情事，尚難認定抗告人符合訴訟救助之要件。原審
    法院駁回其訴訟救助之聲請，於法尚無不合，抗告人提起本
    件抗告請求廢棄原裁定，為無理由，應予駁回。
四、據上論結：依民事訴訟法第436條之1第3項、第442條第2項
    、第95條、第78條，裁定如主文。
中　　華　　民　　國　　94　　年　　10　　月　　21　　日
                  民事第二庭  審判長法　官  鄭純惠
                                    法  官  蔡政哲
                                    法  官  吳淑惠
以上正本係照原本作成。
請參照民事訴訟法第486條第4項、第466條之1規定。
本件當事人須以本裁定適用法律顯有錯誤為抗告理由時，始得於
本裁定送達後十日內向本院提出抗告狀，如已於本裁定送達前提
起抗告者，應於裁定送達後十日內補具抗告理由（均按他造當事
人之人數附繕本），抗告狀應委任律師代理並經本院許可後方得
抗告最高法院。
中　　華　　民　　國　　94　　年　　10　　月　　24　　日
                                    書記官  蔡凱如
